【裁判字號】    98,訴,3041
【裁判日期】    990506
【裁判案由】    毒品危害防制條例
【裁判全文】
臺灣臺中地方法院刑事判決              98年度訴字第3041號
公  訴  人  臺灣臺中地方法院檢察署檢察官
被      告  乙○○
上列被告因毒品危害防制條例案件，經檢察官提起公訴（98年度
毒偵字第2729號），本院判決如下：
    主    文
乙○○施用第一級毒品，累犯，處有期徒刑拾月。
    事    實
一、乙○○前因施用毒品案件，經施以強制戒治後，於民國91年
    1 月21日執行完畢釋放，並由臺灣臺中地方法院檢察署檢察
    官於同年 2月25日，以91年度戒毒偵字第74號為不起訴處分
    確定，惟其於上開強制戒治執行完畢釋放後 5年內之同年間
    ，再因施用第一、二級毒品案件，經本院裁定令入戒治處所
    施以強制戒治，刑責部分並經本院以91年度訴字第1699號判
    決判處有期徒刑1年2月、7月，定應執行刑有期徒刑1年6 月
    確定。另因於93年間犯施用第一、二級毒品案件，分別經最
    高法院以94年度台上字第4985號判決判處有期徒刑11月、臺
    灣高等法院臺中分院以94年度上易字第1331號判決判處有期
    徒刑10月確定，上開2罪並經臺灣高等法院臺中分院以95 年
    度聲字第203號裁定應執行有期徒刑1年8月；又因轉讓第1級
    毒品案件，經最高法院以96年度台上字第 762號判決判處有
    期徒刑1年2月確定；再因施用第一級毒品，經本院以94年度
    訴字第3465號判決判處有期徒刑 1年確定，嗣逢減刑條例施
    行，經臺灣高等法院臺中分院以96年度聲減字第1453號裁定
    將上開前3罪減刑為有期徒刑5月又15日、5月、7月後定應執
    行刑為有期徒刑1年4月，上開第4罪則經減刑為有期徒刑6月
    ，並與前揭有期徒刑1年4月接續執行，於96年9月5日執行完
    畢。
二、詎仍不知戒除毒癮，復基於施用第一級毒品海洛因之犯意，
    於98年4月10日下午1時許經警採尿前回溯96小時內之某時點
    （扣除為警查獲起至實際採尿之期間），在不詳處所，以不
    詳方式，施用第一級毒品海洛因1次。嗣於98年4月10日10時
    45分許，為警在臺中縣霧峰鄉○○路與仁義路交岔口前攔檢
    ，經其同意後採其尿液送檢驗結果，呈嗎啡陽性反應，始查
    悉上情。
三、案經臺中縣警察局霧峰分局移送臺灣臺中地方法院檢察署檢
    察官偵查起訴。
    理    由
一、被告以外之人於審判外之陳述，雖不符前 4條之規定（即刑
    事訴訟法第159條之1至同條之 4），而經當事人於審判程序
    同意作為證據，法院審酌該言詞陳述或書面陳述作成時之情
    況，認為適當者，亦得為證據；當事人、代理人或辯護人於
    法院調查證據時，知有第159條第1項不得為證據之情形，而
    未於言詞辯論終結前聲明異議者，視為有前項之同意，刑事
    訴訟法第159條之5定有明文。查本案以下引為證據之書證，
    雖均為審判外之陳述，而屬傳聞證據，惟本件當事人就此部
    分審判外之陳述，經本院於審理時提示均表示無意見（見本
    院99年4月22日審判筆錄)，且均未曾於言詞辯論終結前爭執
    其證據能力或聲明異議，本院審酌該等書面陳述作成之情況
    ，並無違法或不當情事，且客觀上亦無不可信之情況，堪認
    為適當，依刑事訴訟法第159條之5之規定，認均具有證據能
    力。
二、認定犯罪事實所憑之證據及理由：
    訊據被告乙○○矢口否認有何上開施用第一級毒品甲基安非
    他命犯行，辯稱：不知驗尿結果為何為陽性，案發當日從警
    局出來，老闆娘罵我並帶我去霧峰王檢驗所驗尿，驗出來是
    陰性，檢驗所說成份有，但未超過指數；又案發當日早上我
    和朋友林長慶在一起，林長慶在車上有吸食海洛因，可能吸
    到二手煙霧，採尿檢驗結果始呈嗎啡陽性反應云云。經查：
  (一)被告於上開時間為警採集之尿液，經送中山醫學大學附設醫
    院檢驗科藥物檢測中心以免疫酵素分析法（EMIT）、氣相層
    析／質譜儀法（GC／MS）檢驗結果，其尿液分別呈鴉片類、
    嗎啡陽性反應，有真實姓名年籍對照表及上開中心98年4 月
    17日編號第00000000號尿液檢驗報告在卷可稽(見警卷第6、
    7頁)。按所謂「氣相層析質譜分析」檢驗法，是利用「氣相
    層析儀」與「質譜儀」二部份，氣相層析儀是將物質氣化後
    ，經過分析管分離，由於各種物質之沸點及對管柱之吸附力
    不同，再經過檢測器測定各種物質所表現之不同滯留時間，
    來判斷是何種物質；另質譜儀部分為其檢測器，能將物質撞
    擊成碎片，記錄質譜圖，因此在物質判斷上有若「指紋鑑定
    」。是以「氣相層析質譜儀」所為之鑑定，若扣除人為錯誤
    因素外，其精確程度達百分之百，足以排除偽陽性反應之可
    能，本件被告尿液既經以「氣相層析質譜儀」檢驗呈陽性反
    應，且並無其他證據顯示被告採尿檢驗過程中有何人為疏失
    導致誤判之情形存在，則上揭尿液檢驗結果之正確性應足以
    確認。次按，施用海洛因24小時內，約有施用劑量之百分之
    80經由尿液排出，而於尿液中排出之最長時限，受施用劑量
    、施用方式、個人體質及其代謝情況等因素影響，因個案而
    異，一般可檢出之最長時限為海洛因服用後2至4天，亦有行
    政院衛生署管制藥品管理局93年12月2日管檢字第093001156
    6 號函可佐，被告於前揭時間採尿送驗呈嗎啡陽性反應，可
    認被告於該次查獲採尿送驗前96小時即 4日內之某時，確有
    施用第一級毒品海洛因之事實，應可認定。
  (二)被告雖以前詞為辯，惟查：
  1.被告雖提出霧峰王檢驗所出具之檢驗報告單 1紙以證明其並
    無上開施用第一級毒品犯行，姑不論該檢驗報告係被告自行
    前往採驗取得者，其採驗之過程是否確實、精密而具憑信性
    ，已非無疑。況本件被告實際係於98年 4月11日至霧峰王檢
    驗所採驗，並經霧峰王檢驗所將檢體送至復興醫事檢驗所檢
    驗等情，亦經霧峰王檢驗所回覆明確（見本院卷第34 -37頁
    ），被告所辯係於98年4月10日下午採驗云云，與事實不符
    ，而尿液中所能驗出之嗎啡濃度，與其採尿時間攸關，被告
    所提出者既係案發翌日所採尿液之檢驗資料，其濃度必然遠
    低於本件案發時採尿之濃度，此為事理之當然，如何能據此
    推翻本案移送機關採驗結果之正確性，況依上開檢驗單所載
    ，被告於案發翌日之採尿，仍檢出嗎啡反應（14.5ng /ml）
    ，益徵其確有本件施用毒品海洛因之犯行，是被告執持該檢
    驗報告單主張並無本件施用犯行，顯屬無據。
  2.被告雖另辯以：係於車內吸到林長慶施用之海洛因二手煙云
    云，惟查，案外人林長慶於98年 4月10日10時45分許，駕駛
    車牌號碼QE -5955號自小客車，在臺中縣霧峰鄉○○路與仁
    義路口前，為警扣得海洛因 6小包後，經採集林長慶尿液送
    驗，雖亦呈嗎啡陽性反應，然林長慶於該案偵查中供述其最
    後一次施用第一級毒品海洛因之時間係同年月 9日中午12點
    許，施用地點則為臺中縣霧峰鄉○○村○○路17巷23號住處
    等情，業經本院依職權調取臺灣臺中地方法院檢察署98年度
    毒偵字第1432號被告林長慶違反毒品毒品危害防制條例案件
    全卷核閱無誤，顯與被告所供林長慶於查獲前之98年 4月10
    日上午，在上開自小客車內施用毒品海洛因之情節完全不符
    ，所辯已難以採信。且按第一級毒品海洛因經注射或吸入人
    體後，約百分之八十於24小時內自尿中排出，一般而言，尿
    液中能否驗出嗎啡陽性反應與其投與量、投與途徑、採尿時
    間、個人體質及檢測方法之靈敏度有關，又縱使吸食海洛因
    二手煙之尿液可檢出嗎啡，其濃度亦應遠低於同處一室之海
    洛因吸食者。且於吸食煙毒及麻醉藥品者之旁，同時吸入該
    吸食者燃燒藥物所排出之氣體（即俗稱二手煙），能否在尿
    液中被檢出煙毒或甲基安非他命反應，文獻上尚無此類研究
    報告，然按檢驗機構檢驗煙毒經驗研判，若非共處於空間密
    閉狹小，並故意大量吸入該氣體，應不致於尿液中代謝出煙
    毒或甲基安非他命反應，曾經法務部調查局83年 9月17日（
    83）發技一字第83100185號函示在案。本件衡之被告於本院
    供稱：當時天熱，車上開冷氣，我有把車窗開一點點，不知
    道這樣會吸到等語（本院卷第78頁），是縱依被告所辯上情
    ，其與林長慶所處之車內空間並非全然密閉，且開有空調調
    節空氣，衡情林長慶施用之時間亦應不會超過通常香菸吸燃
    之時間，則被告當時若僅係吸入林長慶施用第一級毒品海洛
    因所產生之煙氣，揆諸前揭說明，所吸入之濃度應不高，而
    經體內代謝後，於同日下午 1時許採集之尿液中，縱有第一
    級毒品海洛因尚未代謝完畢，衡情所餘濃度應不會超過法定
    標準值即300ng/ml閾值之嗎啡含量，然本件被告尿液經檢驗
    結果，嗎啡之濃度仍達1649ng /ml，顯見被告應非僅係吸入
    他人施用第一級毒品海洛因時所排放之煙氣，益徵被告上開
    所辯為諉責之詞，不可採信。
  3.抑且，吸入煙毒或安非他命之二手煙，在文獻上雖尚無能否
    由尿液中檢驗出煙毒或安非他命反應之研究報告，然按本院
    檢驗煙毒或安非他命案件經驗研判，若非長時間與吸毒者直
    接相向且存心大量吸入吸毒者所呼出之煙氣，以二手煙中可
    能存在之低劑量煙毒或安非他命，應不致在尿液中檢驗出煙
    毒或安非他命反應，亦曾經法務部調查局82年8月6日（82）
    發技一字第4153號函示，是因吸食二手煙導致尿液檢出嗎啡
    反應之可能性極低，僅行為人於吸用者正長時間連續吸用時
    ，與其長時間共處且直接相向，始有因吸入夠量海洛因致尿
    液有嗎啡陽性反應之可能性，而其吸入夠量二手海洛因對身
    體所生作用，與直接吸用甲基安非他命者，並無差異，行為
    人當無不知已吸入夠量海洛因之理，則因吸入夠量二手海洛
    因而致得由其尿液中檢出海洛因反應者，應有藉機吸用海洛
    因之故意，否則豈會與正吸用海洛因者，長時間共處且直接
    相向，以吸入夠量二手煙之理。從而，本件縱如被告所辯其
    確係吸入林長慶之二手煙云云，然被告於本院供承：在車上
    看林長慶在施用海洛因時，知道他們所吸的香煙裡面有放海
    洛因，聞到味道就知道等語（本院卷第24頁背面），被告既
    已知悉林長慶當時所施用者為第一級毒品海洛因，猶然與之
    共處於同一狹小車內空間，且吸入足量之二手海洛而得以自
    尿液中檢驗出如上之嗎啡濃度，其顯然亦有藉機施用海洛因
    之認識與故意存在，所辯實不足據以為其有利之認定。
  (三)被告既否認犯罪，本院自無從依其供述，查出明確施用第一
    級毒品海洛因之地點、方式，爰認定其係「於不詳地點，以
    不詳方式」施用第一級毒品海洛因。
  (四)再者，被告前因施用毒品案件，經施以強制戒治後，於91年
    1月21日執行完畢釋放，並由臺灣臺中地方法院檢察署檢察
    官於同年2月25日，以91年度戒毒偵字第74號為不起訴處分
    確定，惟其於上開強制戒治執行完畢釋放後5年內之同年間
    ，再因施用第一、二級毒品案件，經本院裁定令入戒治處所
    施以強制戒治，刑責部分並經本院以91年度訴字第1699號判
    決判處有期徒刑1年2月、7月，定應執行刑為有期徒刑1年6
    月確定等情，有臺灣高等法院被告前案紀錄表1份在卷可查
    ，是被告於91年1月21日強制戒治執行完畢後至本案之施用
    毒品犯行，雖已逾5年，然其於上述強制戒治執行完畢後5年
    內仍有上開施用毒品犯行，並因此經判處罪刑確定，業如前
    述，即無重行再予觀察勒戒之必要，應逕由公訴人予以起訴
    （最高法院95年度台非字第59號判決、95年度台上字第1071
    號判決及同院95年第7次刑事庭會議決議、97年度5次刑事庭
    會議決議參照）。
  (五)基上所述，本案事證已明，被告上開犯行堪予認定，應依法
    論科。
三、論罪科刑之理由：
  (一)核被告乙○○所為，係犯毒品危害防制條例第10條第 1項之
    施用第一級毒品罪。被告持有海洛因之低度行為，應為其施
    用海洛因及甲基安非他命之高度行為所吸收，不另論罪。
  (二)被告有如事實欄一所示之有期徒刑執行完畢情形，有卷附臺
    灣高等法院被告前案紀錄表可按，其於5年以內故意再犯本
    案有期徒刑以上之罪，為累犯，應依刑法第47條第1項規定
    加重其刑。
  (三)爰審酌被告前經兩次強制戒治之處遇，猶未能戒除毒癮，迭
    次違犯施用毒品罪(參上開前案紀錄表)，顯已深溺毒品，無
    視毒品對健康之戕害及法律杜絕毒品之禁令，本件犯後又一
    再飾詞否認犯行，未見悔意，犯後態度不佳；惟衡酌施用毒
    品係屬自戕行為，被告犯罪手段尚屬平和，亦未因而危害他
    人，所生損害尚非鉅大，及施用毒品者均有相當程度之成癮
    性及心理依賴，其犯罪心態與一般刑事犯罪之本質不同，應
    側重適當之醫學治療及心理矯治為宜等一切情狀，量處如主
    文所示之刑，以示懲儆。公訴人雖對被告具體求刑判處有
    期徒刑1年2月，惟本院衡酌上情，認判處如主文所示之刑，
    已足收警惕之效，附此敘明。
據上論斷，應依刑事訴訟法第299條第1項前段，毒品危害防制條
例第10條第1項，刑法第11條前段、第47條第1項，判決如主文。
本案經檢察官甲○○到庭執行職務。
中    華    民    國     99    年     5    月    6    日
                  刑事第七庭    審判長法  官  王邁揚
                                      法  官  陳  葳
                                      法  官  林美玲
以上正本證明與原本無異。
如不服本判決應於收受判決後10日內向本院提出上訴書狀，並應
敘述具體理由；其未敘述上訴理由者，應於上訴期間屆滿後20日
內向本院補提理由書（均須按他造當事人之人數附繕本）「切勿
逕送上級法院」。
                                書記官  黃珮華
中    華    民    國    99    年     5     月    6    日

司法院資訊處製作；財團法人民間司法改革基金會備份。
